臺灣高等法院交通事件裁定　　　　　　　　　　　　九十一年度交抗字第一五號
　　抗　告　人
　　即受處分人　甲○○
右列抗告人因違反道路交通管理處罰條例案件，不服台灣台北地方法院中華民國九十
年十二月七日所為裁定（八十九年度交聲字第五七八號），提起抗告，本院裁定如左
：
    主  文
抗告駁回。
    理  由
一、按汽車行駛於高速公路或設站管制之道路，而不遵管制之規定者，處汽車駕駛人
    新台幣（下同）三千元以上六千元以下罰鍰；又汽車駕駛人，違反左列各款所列
    條款之一者，除依原條款處罰鍰外，並予記點：一、違反第三十三條者，各記違
    規點數一點，修正前道路交通管理處罰條例第三十三條第一項及修正前同條例第
    六十三條第一項第一款分別定有明文。次按汽車行駛高速公路，不得在路肩上行
    駛，或利用路肩超越前車或倒車，高速公路交通管制規則第九條第一項第二款亦
    定有明文。又交通違規裁罰事件，性質上屬於交通行政主管機關本於職權就公法
    上具體事件所為之決定而對外直接發生法律效果之單方行政行為，參酌行政法院
    五十六年度判字第八一號判例，原告行為時尚在舊所得稅法施行期間，實體上固
    應適用舊法，但被告官署稽徵程序係開始於現行所得稅法令公佈施行以後，程序
    上即應適用新法之意旨，本件道路交通管理處罰條例雖於九十年一月十七日公佈
    修正，並於同年六月一日施行，然無比較新舊法之問題，合先敘明。
二、查受處分人甲○○於民國八十九年八月三十一日上午八時五十分，駕駛車號ＤＵ
    －一五０三號自用小客車，沿國道一號（俗稱：中山高）高速公路南向車道行駛
    ，途經南向廿一公里處，尾隨一輛車牌ＥＣ－一九七三號藍色自用小客貨車（廂
    型車）行駛路肩，為內政部警政署國道公路警察局第一警察隊汐止分隊執勤員警
    陳憲章、劉蜀鈞發現，以其有違反行為時「道路交通管理處罰條例」第三十三條
    第一項規定之行為填掣公警局交字第Ｚ00000000號舉發違反道路交通管
    理事件通知單，限受處分人於八十九年九月十五日前到案，受處分人收受該紙舉
    發違規通知單後，依限到案向原處分機關提出申訴，原處分機關請舉發單位調查
    結果，仍認受處分人確有前揭違規行駛路肩行為，原處分機關乃於八十九年十月
    九日依「道路交通管理處罰條例」第三十三條（漏載：第一項）及第六十三條第
    一項第一款規定，裁處新臺幣三千元罰鍰並記違規點數一點之處分之事實，有前
    開舉發通知書、違反道路交通管理事件裁決書各一紙在原審卷可按（見原審卷第
    六頁、第七頁）。
三、抗告人對前開處分提出異議，理由略謂：「並無違規採證相片，如何證明其違規
    行駛路肩」等語。原審法院則以：「本件異議人即受處分人甲○○於於八十九年
    八月三十一日上午八時五十分，駕駛一輛車牌ＤＵ－一五０三號自用小客車，沿
    國道一號高速公路南向車道行駛，途經南向廿一公里處，尾隨一輛車牌ＥＣ－一
    九七三號藍色自用小客貨車行駛路肩，為內政部警政署國道公路警察局第一警察
    隊汐止分隊執勤員警陳憲章、劉蜀鈞發現逕行舉發，業據證人即舉發員警陳憲章
    於原審調查中親自到庭結證屬實，並提出是日在受處分人前方行駛路肩亦遭舉發
    之車牌ＥＣ－一九七三號自用小客貨車舉發違規通知單影本一紙佐證，均經載明
    筆錄在卷。按證人陳憲章為原處分機關認定受處分人有前開違規行為之原證人，
    其到庭在本院法官面前以言詞供述本件訴訟上之待證事實（即受處分人有前開駕
    駛汽車行駛高速公路路肩之違規事實），本院由其等上開供述已得有受處分人確
    有上開違規行為之心證，且於本件卷存證據資料內並無任何積極證據足以證明證
    人陳憲章前開供述係屬虛偽，亦無有足以令人顯信其供述為不可採之品性證據或
    前科證據存在，本院自不得僅以證人陳憲章為本件開單告發受處分人之員警而全
    盤抹煞其在訴訟上所具有之原證人資格。況查交通警察掣單舉發違反道路交通管
    理處罰條例所列之違規事實，本質上為行政處分，係公務員基於職務上之權力，
    依法就特定之具體事件所為之具公法上效果之單方面行政行為，基於公務員為公
    法上行為具有公信力之原則，該行政行為當可被推定為真正，其據以依法處分之
    事實認定亦屬正確無誤，從而本件受處分人空言否認其未駕車行駛路肩之辯解無
    非係卸責之詞，不足採信。又本件係為警當場攔停稽查案件，以高速公路車流量
    龐大之情形言，執勤員警並無先予拍照採證再攔停稽查可能，是本件無採證相片
    乃事理之常，尚難據為受處分人免罰之理由，併此敘明。本件受處分人駕車違規
    行駛高速公路路肩之行為，洵堪認定屬實。原處分機關依行為時「道路交通管理
    處罰條例」第三十三條第一項（原處分漏載「第一項」，應予補正）及第六十三
    條第一項第一款規定，裁處新臺幣三千元罰鍰並記違規點數一點之處分」等，認
    抗告人確係行駛路肩。
四、抗告意旨略以：高速公路流量龐大，在高速、遠距離且無採證之情況下，執勤員
    警竟能看清楚記得什麼車尾隨什麼車，而自認肯定毫無疑誤，此種驚人之記憶令
    人佩服；又受處分人如真如執勤員警所言行駛路肩，為何不攔至路肩開單舉發並
    拍照存證，受處分人實無行駛路肩，更從未行經該路段，請求撤銷原裁定云云。
五、經查：交通警員掣單舉發違反道路交通管理處罰條例所列之違規事實，本質上為
    行政處分，係公務員基於職務上權力，依法就特定之具體事件所為具公法上效果
    之單方行政行為，基於公務員為公法上行為具有公信力之原則，該行政處分當可
    被推定為真正，其據以依法處分之事實認定亦為正確無誤，此與民事訴訟法第三
    百五十五條第二項規定：「文書依其程式及意旨得認作公文書者，推定其為真正
    」之情形相同，本此公信原則，乃立法者賦予行政機關制定違反道路交通事件統
    一裁罰標準及處理細則，使執勤警員得當機處分（如該細則第二十三條）以達其
    維護交通秩序、安全之行政目的，反之，若謂公務員一切行政行為均需預留證據
    以證其實，則國家行政勢必窒礙難行，從而本件抗告人既未就執勤員警之舉發有
    誤提出相關證據以供調查，本院經查亦無何證據足資證明其有捏造事實違法取締
    之情事，則執勤警員本其維護交通秩序、安全職責所為之舉發，自應受到合法、
    正確之推定。乃受處分人空言辯稱未行駛路肩云云，應不可採，其有前開「行駛
    路肩」之違規甚明。
六、綜上，本件抗告人確實有於右開時地行駛路肩之違規行為，其聲明異議為無理由
    ，惟抗告人於到案前已到案聽候裁決，應裁最低額之罰鍰三千元，並記違規點數
    一點，經核並無不合。抗告人抗告意旨仍執前詞指摘原裁定違誤，為無理由，應
    予駁回。
據上論斷，應依道路交通案件處理辦法第二十六條，刑事訴訟法第四百十二條，裁定
如主文。
中      華      民      國        九十一    年      一    月    二十九  日
                              臺灣高等法院交通法庭
                                  審判長法  官  陳  春  秋
                                        法  官  王  麗  莉
                                        法  官  徐  培  元
右正本證明與原本無異。
不得再抗告。
                                        書記官  陳  建  邦
中      華      民      國      九十一   年   一      月      三十      日
